臺灣高等法院民事判決
110年度上字第25號
上  訴  人  呂鎮瀚(即呂永欽之承受訴訟人)


            呂婕(即呂永欽之承受訴訟人)

共      同
訴訟代理人  莊秉澍律師
被上訴人    邱創良  
訴訟代理人  陳泓年律師
上列當事人間請求履行契約事件，上訴人對於中華民國109年10
月30日臺灣桃園地方法院109年度訴字第340號第一審判決提起上
訴，本院於110年12月29日言詞辯論終結，判決如下：
    主      文
上訴駁回。
第二審訴訟費用由上訴人連帶負擔。  
    事實及理由
一、上訴人主張：被上訴人前於民國85年3月間向伊等之被繼承
    人呂永欽借款新臺幣（下同）300萬元（下稱系爭借款），
    呂永欽並委由員工梁文凱送交借款予被上訴人收受；另被上
    訴人所有之別墅由呂永欽經營之建築土木公司進行裝潢，呂
    永欽乃為被上訴人墊付裝潢費用500萬元（下稱系爭裝潢費
    用），被上訴人因此積欠呂永欽系爭借款及系爭裝潢費用金
    額計800萬元。嗣兩人於98年2月25日協商後，其等同意就系
    爭借款、系爭裝潢費用以總額500萬元為和解，並由呂永欽
    之前妻即訴外人童伶手寫記載：「本人邱創良向呂永欽先生
    借款500萬元整，確實無誤並同意於3個月內歸還」之借據1
    紙（下稱系爭借據），由被上訴人簽名其上後交予呂永欽收
    執，故系爭借據雖名為借據，實為兩人就系爭借款、系爭裝
    潢費用所為之和解契約。又縱認系爭借據非就系爭借款、系
    爭裝潢費用所為之和解，亦屬兩造基於契約自由原則而簽立
    之債務拘束契約，被上訴人亦有依約給付款項義務。伊等為
    呂永欽之繼承人，爰依系爭借據之契約關係，求為命被上訴
    人給付500萬元本息（原審判決駁回上訴人之訴及假執行之
    聲請，上訴人聲明不服，全部提起上訴）。並上訴聲明：㈠
    原判決廢棄；㈡被上訴人應給付上訴人500萬元，及自103年8
    月12日起至清償日止，按週年利率5％計算之利息；㈢願供擔
    保，請准宣告假執行。
二、被上訴人則以：系爭借據為伊以向呂永欽借貸500萬元之意
    所簽立，惟呂永欽迄今未交付500萬元借款，消費借貸契約
    並未成立。況上訴人無法證明業已交付系爭借款，其所提之
    工程計價單亦不足證明伊有積欠呂永欽系爭裝潢費用之事，
    上訴人主張系爭借據為伊與呂永欽就系爭借款、系爭裝潢費
    用所作之和解契約，自非事實等語，資為抗辯。並聲明：㈠
    上訴駁回；㈡如受不利判決，願供擔保請准宣告免為假執行
    。 
三、上訴人主張呂永欽與被上訴人於98年2月25日簽立系爭借據
    ，其上載明：「邱創良向呂永欽先生借款新台幣伍佰萬元整
    確實無誤並同意於三個月內歸還」等語一節，為兩造所不爭
    執，且有系爭借據可參（原審卷第7頁），信屬真實。然上
    訴人主張系爭借據為呂永欽與被上訴人就系爭借款、系爭裝
    潢費用所為之和解契約，伊得依該契約關係，請求被上訴人
    給付500萬本息等語，固經其舉系爭借據、工程計價單、證
    人梁文凱、童伶之證述為證（原審卷第7頁、第61至147頁、
    第162至169頁、第170至176頁），惟為被上訴人否認，並以
    前揭情詞置辯。經查：
㈠、觀之系爭借據名稱已載為「借據」，依其內容僅有被上訴人
    向呂永欽借款500萬元之記載，惟就呂永欽與被上訴人是否
    存有任何先前債務、債務數額等節均付之闕如，亦未提及其
    等就先前債務互為協商、讓步而成立和解契約，則依系爭借
    據之文義記載，僅足認係被上訴人向呂永欽單筆借貸500萬
    元消費借貸關係之憑證，尚難認上訴人主張系爭借據為呂永
    欽與被上訴人就系爭借款、系爭裝潢費用協商後而成立和解
    契約一節為真。且上訴人已自承呂永欽與被上訴人就系爭借
    款未簽立任何書面借據等語（本院卷第130頁）；且上訴人
    就系爭裝潢費用，固提出工程計價單為證（原審卷第61頁至
    第147頁），然該等計價單均係其單方面製作，並經被上訴
    人否認真正，其上「工地名稱欄」原均僅記載「呂永欽集合
    住宅」，後始經他人修改謄寫「邱創良」於其上（原審卷第
    61頁至第147頁），能否作為被上訴人積欠系爭裝潢費用之
    證據，憑信性已屬有疑；況依上開工程計價單所載，至多僅
    能證明系爭裝潢費用之存在，無法認定代墊之事實。益徵無
    法遽認系爭借據為呂永欽與被上訴人就系爭借款、系爭裝潢
    費用協商而成之和解契約。
㈡、另依證人梁文凱證述：伊於80年底至100年間任職於呂永欽經
    營之懋盛土木包公業公司，離職後只有108年間呂永欽跟伊
    說他要告被上訴人的時候才有再接觸，當時呂永欽拿系爭借
    據給伊看，說被上訴人沒還錢，想告他。在此之前呂永欽曾
    交給伊一個紙袋，裡面東西用報紙包著，伊沒有確認過裡面
    的東西，有送到被上訴人家去，但未見到被上訴人，是一個
    女生出來接待，伊把紙袋放了就走，送完之後，呂永欽才告
    訴伊紙袋裡面是裝300萬元。後來呂永欽在108年間拿系爭借
    據給伊看就是說這件事情，並說借據是他跟被上訴人協商出
    來的借款金額，伊問為何只有500萬元，因為除了伊有送紙
    袋去被上訴人家的外，還有呂永欽的公司有幫伊裝潢，那二
    筆錢加起來超過系爭借據的500萬元，所以伊才問呂永欽為
    何只有500萬元，呂永欽就說錢是協商出來的，但伊不知道
    系爭借據是誰寫的等語（原審卷第162頁至169頁）。則由梁
    文凱證述可知其於送交紙袋予被上訴人前並不知悉且未確認
    內裝何物，更無法具體陳述交付時間，難認其所送紙袋內即
    為系爭借款300萬元。另梁文凱自承不曾見聞系爭借據簽署
    過程，且其就系爭借據與系爭借款、系爭裝潢費用之關聯，
    乃呂永欽所轉告，核屬傳聞證據，且係在梁文凱與呂永欽已
    8年餘未聯繫之情形下，呂永欽於提起本件訴訟後之108年間
    所刻意告知，自無從據此認定系爭借據為呂永欽與被上訴人
    就系爭借款、系爭裝潢費用成立之和解契約。
㈢、再證人即上訴人之母童伶雖證述：被上訴人跟呂永欽是好朋
    友，常常跟呂永欽借錢，伊曾陪呂永欽去被上訴人的公司找
    被上訴人，因為之前被上訴人欠了很多錢，雙方就協商出一
    個同意的數字，由伊幫忙寫系爭借據，被上訴人有簽名。伊
    不記得系爭借據上所載500萬元是當天講好或之前所談，但
    被上訴人有同意才會簽字。呂永欽之前幫被上訴人裝潢房子
    ，裝潢大概花了500萬元左右，被上訴人一直都沒有給伊等
    錢，而由伊等先墊付工程費；另伊好像有聽呂永欽說被上訴
    人選舉時有借一筆300萬元，但伊沒有經手，伊不太記得有
    看到呂永欽交付給被上訴人之事，細節也記不太清楚；但伊
    可以確定裝潢費用沒有付等語（原審卷第170頁至第172頁、
    第174頁）。然童伶為呂永欽之前妻、上訴人之母，其證詞
    難免偏頗，難以盡信，且其證述內容與系爭借據所載文義並
    非相符；參以上訴人或童伶亦未能提出其他足以佐證呂永欽
    確有交付系爭借款300萬元、代墊系爭裝潢費用500萬元及系
    爭借據乃屬和解契約性質之證據，即無從證明童伶證述之憑
    信性，自難認可採。
㈣、另按稱消費借貸者，於當事人間必本於借貸之意思合致，而
    有移轉金錢或其他代替物之所有權於他方之行為，始得當之
    （最高法院98年度台上字第1045號裁判要旨參照）。上訴人
    已自承呂永欽與被上訴人簽立系爭借據後，並未交付任何金
    錢予被上訴人等語（本院卷第130頁），則系爭借據文義所
    載之消費借貸關係亦未成立生效，故被上訴人辯稱系爭借據
    所載之消費借貸因未交付借款而未生效等語，即非無據。準
    此，系爭借據既難認係呂永欽與被上訴人就系爭借款、系爭
    裝潢費用協商後作成之和解契約，且依其文義所載之消費借
    貸關係亦未成立生效，從而上訴人主張依系爭借據之契約關
    係向被上訴人請求給付500萬元云云，洵屬無據。
四、綜上所述，上訴人依系爭借據之契約關係，請求被上訴人給
    付上訴人500萬元，及自103年8月12日起至清償日止按年息5
    ％計算之利息，為無理由，應予駁回。原審為上訴人敗訴之
    判決，並駁回其假執行之聲請，並無不合。上訴論旨指摘原
    判決不當，求予廢棄改判，為無理由，應駁回其上訴。
五、本件事證已臻明確，兩造其餘之攻擊或防禦方法及所用之證
    據，經本院斟酌後，認為均不足以影響本判決之結果，爰不
    逐一論列，附此敘明。
六、據上論結，本件上訴為無理由，依民事訴訟法第449條第1項
    、第85條第2項，判決如主文。
中　　華　　民　　國　　111 　年　　1　　月　　12　　日
                  民事第十三庭 
                        審判長法  官   邱景芬　　　
                              法  官   林純如
　　　　　　　　　　　　　　  法  官   柯雅惠
正本係照原本作成。
如不服本判決，應於收受送達後20日內向本院提出上訴書狀，其
未表明上訴理由者，應於提出上訴後20日內向本院補提理由書狀
（均須按他造當事人之人數附繕本）上訴時應提出委任律師或具
有律師資格之人之委任狀；委任有律師資格者，另應附具律師資
格證書及釋明委任人與受任人有民事訴訟法第466 條之1第1項但
書或第2項所定關係之釋明文書影本。如委任律師提起上訴者，
應一併繳納上訴審裁判費。
中　　華　　民　　國　　111 　年　　1 　　月　　13　　日
　　　　　　　　　　　
　　　　　　　　　　　　　　  書記官   陳泰寧